臺灣屏東地方法院刑事判決　　　　　　　99年度易字第1120號
公　訴　人　臺灣屏東地方法院檢察署檢察官
被　　　告　胡正霖
上列被告因贓物案件，經檢察官提起公訴（99年度偵字第5922號
），本院判決如下：
    主  文
胡正霖牙保贓物，處有期徒刑伍月，如易科罰金，以新臺幣壹仟
元折算壹日。
    事  實
一、緣伍建昇（涉犯收受贓物罪部分，另經臺灣屏東地方法院檢
    察署檢察官以99年度偵字第5922號為緩起訴處分確定）於民
    國98年4 月17日凌晨3 、4 時許，駕駛車牌號碼3737-TF 號
    自用小客車（登記車主為其母陳順珠，下稱該事故車），在
    屏東縣九如鄉○○○路段某處發生車禍，遂即聯繫友人王俊
    發（另經臺灣屏東地方法院檢察署檢察官以99年度偵字第59
    22號為緩起訴處分確定）前往現場處理，由王俊發將該車拖
    吊至其叔叔胡正霖位於屏東縣鹽埔鄉○○段112 之1106地號
    之鴨寮內，將該事故車交由胡正霖準備進行修復，惟胡正霖
    不欲修復，竟向伍進昇表示有管道可以找到與該事故車同廠
    牌、型式、顏色且車況完好之車輛車身與伍進昇，並告知以
    新臺幣（下同）8 萬元即可修復，經伍進昇同意後，胡正霖
    即基於牙保贓物之犯意，居間介紹伍進昇與不詳真實姓名年
    籍綽號「太仔」之成年男子聯絡，伍進昇並交付頭期價金4
    萬元與「太仔」後，於98年4 月17日後某日，先由胡正霖及
    王俊發在上開鴨寮內將該事故車之引擎吊起，「太仔」即以
    俗稱「借屍還魂」之手法，將該事故車之車牌拆卸後，拼裝
    在其所持有車牌號碼9260-LY 號自小客車之贓車車身上（該
    車車身號碼為52A00952T 號，2005年8 月出廠，馬自達廠牌
    ，排氣量1598C.C.，係曾姿綺所有，於98年5 月14日10時30
    分許，在臺南縣永康市○○○街5 號旁之空地失竊），並以
    不詳方式將原打印在車牌號碼9260-LY 號自用小客車之「52
    A00952T 」車身號碼磨去後，再重新打印上該事故車「72A0
    2317T 」車身號碼，待改造完成後，由胡正霖將該事故車之
    引擎換裝在改造完成之贓車內，並於98年5 月14日後某日，
    胡正霖告知伍進昇該車已修復完畢，由其在前開鴨寮內將該
    改造完成之贓車交付與伍進昇，伍進昇即將尾款4 萬元交付
    與胡正霖轉交「太仔」。嗣於99年4 月22日10時30分許，為
    警在屏東縣鹽埔鄉○○街26號伍進昇住處查獲，而循線查獲
    上情。
二、案經屏東縣政府警察局移送臺灣屏東地方法院檢察署檢察官
    偵查起訴。
    理  由
一、按刑事訴訟法第159 條第1 項規定：被告以外之人於審判外
    之言詞或書面陳述，除法律有規定者外，不得為證據；次按
    被告以外之人於審判外之陳述，雖不符合刑事訴訟法第159
    條之1 至第159 條之4 之規定，但經當事人於審判程序同意
    作為證據，法院審酌該言詞陳述或書面陳述作成時之情況，
    認為適當者，亦得為證據。當事人、代理人或辯護人於法院
    調查證據時，知有第159 條第1 項不得為證據之情形，而未
    於言詞辯論終結前聲明異議者，視為有前項之同意，刑事訴
    訟法第159 條之5 定有明文。立法意旨在於傳聞證據未經當
    事人之反對詰問予以核實，原則上先予排除。惟若當事人已
    放棄反對詰問權，於審判程序中表明同意該等傳聞證據可作
    為證據；或於言詞辯論終結前未聲明異議，基於尊重當事人
    對傳聞證據之處分權，暨證據資料愈豐富，愈有助於真實發
    見之理念，且強化言詞辯論主義，使訴訟程序得以順暢進行
    ，上開傳聞證據亦均具有證據能力。本判決後述引用之被告
    以外之人於審判外之言詞或書面陳述證據，檢察官及被告於
    本院準備程序及審判期日均表示無意見而不予爭執（參見本
    院卷第14頁背面，第35頁），且迄言詞辯論終結前均未聲明
    異議，本院審酌上開證據資料製作時之情況，尚無證據顯示
    有何違背程序規定及證明力明顯過低之瑕疵，認以之作為證
    據亦屬適當，揆諸前開規定及說明，認前揭證據均具有證據
    能力。
二、訊據被告胡正霖固坦承經由王俊發介紹，於前揭時、地透過
    「太仔」以8 萬元之代價為伍進昇修復該事故車車身之事實
    ，惟矢口否認有何牙保贓物之犯行，辯稱：伊僅介紹「太仔
    」為伍進昇修復該事故車之鈑金，修復情形係伊先與姪子王
    俊發吊起該事故車引擎後，由「太仔」自行在前開鴨寮內修
    復鈑金部分，修復完後再由伊將引擎放入修復完之車身內，
    伊不知「太仔」修復之車身是否為贓物云云。惟查：
(一)原懸掛車牌號碼9260-LY 號車牌(車身號碼52A00952T 號)之
    自用小客車，係被害人曾姿綺所有，於98年5 月14日10時30
    分許，在臺南縣永康市○○○街5 號旁之空地失竊乙節，業
    據證人曾姿綺於警詢中證述綦詳（參見警卷第34、35頁），
    並有贓物認領保管單、車籍查詢基本資料詳細畫面表、失車
    - 唯讀案件基本資料、屏東縣政府警察局車輛尋獲電腦輸入
    單、臺南縣警察局車輛協尋電腦輸入單、失車- 案件基本資
    料詳細畫面報表、車輛詳細資料表各1 份附卷可憑（參見警
    卷第37、50、51、72至75頁，參見本院卷第24、27頁）；又
    警方於99年4 月22日10時30分許，在伍進昇住處查扣當時懸
    掛車牌號碼3137-TF 號自用小客車，該車外觀車身號碼為72
    A02317T 號，經警電解後車身號碼顯現為52A00952T 號之情
    ，有照片86張附卷可稽（參見警卷第76至116 頁，本院卷第
    25、26頁）。從而，伍進昇所有之車牌號碼3137-TF 號自用
    小客車，於查獲當時所拼裝之車身既為曾姿綺所失竊車輛之
    車身，顯見扣案之自用小客車車身即屬因財產犯罪所得之贓
    物無疑。
(二)證人伍進昇所有車牌號碼3137-TF 號自用小客車因車禍毀損
    ，亟待修復，透過友人王俊發拖吊至被告所有之前開鴨寮內
    ，被告告知可由「太仔」以竊取之贓車車身替換車殼鈑金之
    方式修復該事故車，並約定以8 萬元之代價修復完成，嗣經
    拼裝完畢後由被告交付改造完成之贓車與伍進昇之牙保贓物
    過程，業據證人伍進昇迭於警詢時、偵查中證述明確且一致
    ，伍進昇於99年4 月23日警詢時證稱：伊駕駛之車牌號碼31
    37-TF 號自用小客車，於98年4 月17日凌晨3 、4 時許，途
    經九如鄉○○○路段時撞擊路旁電線桿而無法開動，伊遂聯
    絡友人王俊發到場，王俊發到場後將車輛拖吊至被告鴨寮內
    欲修理，當時車輛右前輪、車底及車殼均損壞，被告向伊聲
    稱有一位綽號「太仔」（警詢均誤載為「太榮」）之男子可
    從臺南竊取跟伊車輛同型之車輛車身替換伊車輛之車殼鈑金
    ，修復費用僅8 萬元即可，伊遂答應修復，被告即介紹「太
    仔」讓伊認識，8 萬元被告與「太仔」如何分贓伊不知情，
    修復完後伊車殼鈑金全部換過，不是新的，跟伊原來之車殼
    鈑金亦不相同等語（參見警卷第17至20頁）；於99年8 月12
    日偵查中具結證稱：伊係於98年4 月間發生車禍後，將伊之
    車輛交付與被告修復，修理費用共8 萬元，均係被告在伊住
    處內收取，伊修復該車之事均交由被告處理，被告及王俊發
    均稱該車為「太仔」所做，即係由「太仔」以贓車修復等語
    屬實（參見偵查卷第11、12頁），可知證人伍進昇於警詢及
    偵查中均堅指被告介紹其與「太仔」認識前，即事先知悉「
    太仔」欲以所竊得之贓車車身為證人伍進昇修復該事故車；
    又證人伍進昇對於本案案發經過之2 次證述均甚為詳細明確
    ，亦無前後不一或矛盾之處，茍非真有其事，應無憑空杜撰
    之理；再證人伍進昇亦因本案涉犯收受贓物罪嫌遭檢察官為
    緩起訴處分，並命其應向指定之公益團體、地方自治團體支
    付2 萬元，有臺灣屏東地方法院檢察署檢察官99年度偵字第
    5922號緩起訴處分書可證，衡以證人伍進昇為成年人、高職
    畢業、從事司機工作，有調查筆錄1 份在卷可徵（參見警卷
    第16頁），係智識正常、有正當職業之成年人，苟非所證之
    情確屬真實，豈有自陷本身於罪，並遭檢察官命支付金錢與
    公益團體、地方自治團體處分之理，況其於偵查中更具結作
    證以擔保證詞之真實性，應無甘冒刑法偽證罪責而故為不實
    陳述以構陷被告之必要，由上所述，證人伍進昇之證述應屬
    真實可信。
(三)此外，被告雖係居間介紹「太仔」為證人伍進昇修復該事故
    車，然證人伍進昇發生車禍後，其始即由王俊發拖吊該車事
    故車至被告所有之前開鴨寮內，經由被告與王俊發吊起前開
    引擎後，並由「太仔」在前開鴨寮內進行修復，修復後復由
    被告將引擎裝回改造後之車身，並由被告在其所有之鴨寮內
    將改造完成車輛交付與證人伍進昇，修復費用之後款亦由證
    人伍進昇交付與被告，再經被告轉交與「太仔」等情，業據
    證人伍進昇證述如前，復經被告自承在卷（參見本院卷第13
    、14、36頁），是就修復過程觀之，可知被告所涉本件修車
    細節甚多，非僅單純介紹他人為證人伍進昇修車而已。又證
    人伍進昇之車輛因車身毀損，所拼裝車身號碼52A00952 T
    號之車身，出廠年份為2005年8 月，其車身完好無明顯瑕疵
    ，有卷附該車車籍查詢基本資料詳細畫面表1 份及照片4 張
    在卷可證（參見警卷第50、76、77頁），被害人曾姿綺於警
    詢時陳稱該車價值約20萬元等語（參見警卷第35頁），上開
    價格或因個人之主觀判斷而略有差異，惟以該車車身因車禍
    之毀損程度，證人伍進昇亦證稱該車撞毀之程度如一般汽車
    修理廠修理需15至20萬元等語（參見警卷第18頁），然被告
    竟能僅以8 萬元之代價，居間介紹「太仔」為其更換全車車
    殼，是該修理費用於客觀判斷上，顯然過低，與市場行情顯
    不相當，客觀上已足以使人對證人伍進昇車輛修復完成後拼
    裝之車身來源起疑。再者，證人伍進昇於警詢中證稱該車車
    殼鈑金全部換過，不是新的，也不是伊原本車輛之車體鈑金
    等語明確，足見其業已知悉該車殼與伊原本車輛之車殼不同
    ，被告前曾在屏東縣九如鄉○○路○ 段385 號開設「禾成汽
    車保養廠」之情，已據證人即被告之父胡水讚證述及被告供
    承明確（參見警卷第3 、24頁），可知被告對於汽車之認識
    顯然高於證人伍進昇及一般民眾，復參酌證人伍進昇所有之
    該事故車毀損之部分為右前輪車底、車殼破損及引擎蓋損壞
    之情，業據證人王俊發、伍進昇證述及被告供承不諱（參見
    警卷第4 、12、17頁），是前開車輛僅需修復之處為前方、
    右側車殼部分，然該車修復後卻全車車殼均經代換，且該車
    殼與證人伍進昇原有之車殼並不相同，業如前述，顯然該車
    係以借屍還魂之方式為改造，而非修復甚明，被告既於「太
    仔」交付車身後，將引擎裝於改造完成之車輛內，業如前述
    ，其就證人伍進昇修復完成之車身係來源不明之贓物，實難
    委為不知。參以上開車輛之修復過程，非另在修車廠進行，
    而係全在被告所有之鴨寮內，交車亦由被告自行交付與證人
    伍進昇，而非由真正修復之「太仔」出面交車以示負責及確
    定修復無誤，此均與正常修車方式有違，以被告涉入本件修
    車過程程度之深及個人知識經驗，對於該車身係贓物乙情，
    顯無不知之可能。
(四)至證人王俊發於警詢時雖證稱：引擎部分係由伊與被告吊起
    ，之後即由「太仔」叫人下來作鈑金部分云云，而附和被告
    所辯之詞，然證人王俊發其後於偵查中證稱：伊在吊引擎場
    所看過「太仔」1 次，吊好引擎後，伊就離開了等語（參見
    偵查卷第21頁），是證人王俊發就是否確實知悉「太仔」真
    有修復該事故車鈑金之情，前後證述已有未符，本院酌以證
    人王俊發與被告係叔姪親屬關係，為旁系3 親等之血親，堪
    認被告與證人王俊發關係可謂匪淺，其證詞復有前開前後矛
    盾之處，是以要難謂證人王俊發並無為迴護被告而為虛偽不
    實陳述之虞，自無從以其證詞據為被告有利之認定。
(五)綜上所述，被告居間介紹「太仔」為證人伍進昇修車，應事
    先即知悉「太仔」為證人伍進昇所修復完成之車身係來源不
    明之贓物，灼然至明，本件事證明確，被告所辯顯係卸責之
    詞，無以憑採，被告牙保贓物犯行洵堪認定，應與依法論科
    。
三、核被告胡正霖所為，係犯刑法第349 條第2 項之牙保贓物罪
    。爰審酌被告本身具修復、保養車輛之專業，不知正當經營
    ，未能循合法方式仲介、修復自用小客車，竟從事牙保贓物
    ，所為將促進自用小客車竊盜犯行，助長贓車解體集團之歪
    風，阻礙贓車追回，犯罪所生危害非輕，並參酌其為本案犯
    行之犯罪動機、目的、手段、牙保贓車並套裝頂拼之數量僅
    1 輛、其品行、智識程度、犯後否認犯行未見悔意等一切情
    狀，量處如主文所示之刑，並諭知易科罰金之折算標準。
據上論斷，應依刑事訴訟法第299條第1項前段，刑法第349條第2
項、第41條第1 項前段，刑法施行法第1 條之1 ，判決如主文。
本案經檢察官陳立興到庭執行職務。
中    華    民    國   100    年    6     月    8     日
                  刑事第五庭  審判長法  官  林家聖
                                    法  官  黃柏霖
                                    法  官  謝濰仲
以上正本證明與原本無異。
如不服本判決應於收受判決後10日內向本院提出上訴書狀，並應
敘述具體理由；其未敘述上訴理由者，應於上訴期間屆滿後20日
內向本院補提理由書（均須按他造當事人之人數附繕本）「切勿
逕送上級法院」。
中    華    民    國   100    年    6     月    8     日
                                    書記官  陳佳君
附錄本案論罪科刑法條全文：
中華民國刑法第349條（普通贓物罪）
收受贓物者，處3 年以下有期徒刑、拘役或5 百元以下罰金。
搬運、寄藏、故買贓物或為牙保者，處5 年以下有期徒刑、拘役
或科或併科1 千元以下罰金。
因贓物變得之財物，以贓物論。